【裁判字號】    92,台非,30
【裁判日期】    920116
【裁判案由】    違反毒品危害防制條例
【裁判全文】
最高法院刑事判決                                  九十二年度台非字第三０號
    上  訴  人  最高法院檢察署檢察總長
    被      告  甲○○
右上訴人因被告違反毒品危害防制條例案件，對於台灣高等法院台中分院中華民國八
十九年三月二十七日第二審確定判決（八十九年度上訴字第二六七號，起訴案號：台
灣台中地方法院檢察署八十八年度毒偵字第一二八八號），認為違法，提起非常上訴
，本院判決如左：
    主  文
原判決及第一審判決均撤銷。
甲○○連續施用第一級毒品，處有期徒刑貳年陸月。
注射針筒壹支沒收。
    理  由
非常上訴理由稱：「按刑法上累犯之成立，須曾受有期徒刑以上刑之執行完畢，五年
以內再犯有期徒刑以上之罪者，始足當之。又二以上徒刑併執行者，假釋所定最低應
執行之期間，合併計算之，且所餘刑期，亦應合併計算之，故於該期間內未經撤銷假
釋，其未執行之刑，始能以已執行論，刑法第四十七條、第七十九條第一項、第七十
九條之一第三項定有明文，並有貴院八十八年台非字第三二五號、八十九年台非字第
五十一號及第五十八號等判決可資參照。本件被告甲○○前於民國八十一年間，因犯
煙毒等案件經併定應執行刑三年五月，並經台灣台中地方法院檢察署以（八四）執更
鑑字第一二五二號檢察官執行指揮書執行，刑期自八十一年八月三十一日起至八十四
年十月十五日止，惟執行至八十三年六月二日獲准假釋出獄，嗣於八十三年間再犯施
用毒品，判刑三年六月，八十四年犯竊盜罪判刑六月，兩罪併定應執行刑三年九月，
法務部乃於八十四年九月二十日撤銷前案之假釋，並由台灣台中地方法院檢察署於八
十四年十月十八日以（八四）執更鑑字第二九八九號執行指揮書執行前案之殘刑一年
三月十九日，刑期至八十六年二月三日期滿，於執行完畢之翌日即同年月四日接續執
行其後所犯煙毒、竊盜等罪所定三年九月之徒刑，刑期自八十六年二月四日起至八十
九年九月二十三日，嗣於八十七年一月二十六日復經獲准假釋，並於同年三月五日出
獄並交付保護管束。被告於假釋期間之八十八年五月十六日又犯本件施用毒品罪，此
有法務部八十四年監決字第二二四０八號函、台灣台中地方法院檢察署（八五）執更
鑑字第一三五四號指揮書、及法務部（八七）字第四九三一六號函可稽。是被告於犯
本件之罪時，上開併合執行之有期徒刑假釋所餘之刑期未屆滿，尚不能以已執行完畢
論，依首揭說明，本件自難論以累犯，乃原審及第一審法院均疏未查明，誤認前案已
執行完畢，而論以累犯，即有判決適用法則不當之違法，且不利於被告，案經確定，
爰依刑事訴訟法第四百四十一條、第四百四十三條提起非常上訴，以資救濟。」等語
。
本院按累犯之成立，以受有期徒刑之執行完畢，或受無期徒刑或有期徒刑一部之執行
而赦免後，五年以內再犯有期徒刑以上之罪為要件，此觀之刑法第四十七條規定自明
。本件原判決引用第一審判決書記載之事實，認定被告甲○○於民國八十年間因吸食
毒品，經台灣台中地方法院判處有期徒刑一年八月，上訴後經台灣高等法院台中分院
判決駁回。八十一年間又因吸食毒品，由台灣台中地方法院判處有期徒刑一年十月，
經定執行刑三年五月，執行後假釋中，又於八十三年間違反肅清煙毒條例，經台灣台
中地方法院判處有期徒刑三年六月確定，嗣經撤銷上開假釋執行殘刑一年三月十九日
，於八十六年二月三日執行完畢，仍不知悔改，再於八十八年初違反毒品危害防制條
例，經台灣台中地方法院檢察署檢察官聲請台灣台中地方法院裁定送觀察勒戒，認無
繼續施用毒品之傾向，於八十八年三月十日以八十八年度偵字第二０００、六一九五
號處分不起訴，復不知悔改，基於施用毒品海洛因之概括犯意，自八十八年五月十六
日上午八時許起至同年十月十一日下午七時許，先後多次在台中縣霧峰鄉○地○路邊
，以注射針筒注射方式施用海洛因（平均二天施用一次），先於八十八年五月十七日
為警採尿送驗查獲，旋經台灣台中地方法院檢察署檢察官聲請台灣台中地方法院裁定
送觀察、勒戒（八十八年度毒聲字第四三一二號），再於同年十月十二日清晨二時五
十分許，在台中縣霧峰鄉○○○路○道與光明路交叉口為警查獲，並扣得其所有施打
毒品用之注射針筒一支，嗣於同年十月二十五日經台灣台中看守所以八八中所太總字
第０五六０號函覆有繼續施用之傾向，經台灣台中地方法院檢察署檢察官聲請，由台
灣台中地方法院以八十八年度毒聲字第六五五三號裁定送強制戒治等情。因而維持第
一審論被告甲○○連續施用第一級毒品，累犯，處有期徒刑三年之判決，駁回其在第
二審之上訴。惟查被告於八十年間因吸食毒品，經台灣台中地方法院於八十一年二月
二十九日以八十年度訴字第二二六七號判處有期徒刑一年八月，不服上訴，經台灣高
等法院台中分院於八十一年五月十九日以八十一年度上訴字第六四九號判決上訴駁回
確定。八十一年間，又因吸食毒品，經台灣台中地方法院於八十一年七月二十七日以
八十一年度訴字第一四六二號判處有期徒刑一年十月。嗣經台灣台中地方法院檢察署
檢察官聲請台灣台中地方法院於八十四年三月二十八日以八十四年度聲字第一三一四
號裁定定其應執行之刑有期徒刑三年五月。其刑期自八十一年八月三十一日起至八十
四年十月十五日止，執行至八十三年六月二日假釋出獄。假釋期間之八十三年十一月
間，因施用毒品，經台灣台中地方法院於八十四年九月二十六日以八十四年度訴緝字
第八四七號判處有期徒刑三年六月。八十四年九月間，又因竊盜罪，經台灣台中地方
法院於八十五年一月二十三日以八十四年度易字第五０八一號判處有期徒刑六月。嗣
經台灣台中地方法院檢察署檢察官聲請台灣台中地方法院於八十五年四月十日以八十
五年度聲字第一三六二號裁定定其應執行之刑有期徒刑三年九月。法務部乃於八十四
年九月二十日以法監決字第二二四０八號函撤銷假釋，執行殘餘刑期一年三月十九
日，其刑期自八十四年十月十六日起至八十六年二月三日止，期滿之翌日即八十六年
二月四日起接續執行上述所犯施用毒品及竊盜等罪定應執行之刑有期徒刑三年九月，
其刑期至八十九年九月二十三日。執行至八十七年一月二十六日假釋出獄。此有上述
之各判決及裁定，暨台灣台中地方法院檢察署檢察官執行指揮書、台灣台中監獄八十
四年九月二十三日中監教字第一０七三五號函在卷足按。則被告所犯上述各罪，因併
合執行之有期徒刑假釋後所餘刑期未滿，尚不能以執行完畢論。乃第一審法院未加詳
查，遽認其前案中，經撤銷假釋執行殘餘刑期一年三月十九日，於八十六年二月三日
執行完畢，而論以累犯，原審未予糾正，仍予維持，同有判決適用法則不當之違法。
案經確定，且於被告不利，非常上訴意旨執以指摘，洵有理由，應由本院將原判決及
第一審判決撤銷，另行判決，以資糾正。
據上論結，應依刑事訴訟法第四百四十七條第一項第一款但書，毒品危害防制條例第
十條第一項，刑法第十一條前段、第五十六條、第三十八條第一項第二款，判決如主
文。
中      華      民      國    九十二    年      一      月     十六     日
                              最高法院刑事第二庭
                                  審判長法官  陳  錫  奎
                                        法官  洪  清  江
                                        法官  李  伯  道
                                        法官  陳  世  雄
                                        法官  惠  光  霞
      右正本證明與原本無異
                                              書  記  官
中      華      民      國    九十二    年      一      月    二十二    日


司法院資訊處製作；財團法人民間司法改革基金會備份。
